【裁判字號】    89,訴,214
【裁判日期】    891121
【裁判案由】    違反稅捐稽徵法等
【裁判全文】
台灣基隆地方法院刑事判決                          八十九年度訴字第二一四號
    公  訴  人  台灣基隆地方法院檢察署檢察官
    被      告  甲○○
右列被告因違反稅捐稽徵法等案件，經檢察官提起公訴（八十八年度偵字第六八五三
號），本院判決如左：
    主      文
甲○○無罪。
    理      由
一、公訴意旨略以：被告甲○○係基隆市○○街十六巷七號銘鼎土木包工業之負責人
    ，為從事業務之人。其明知告訴人乙○○於民國八十二年間，並未在其包工業工
    作而領取薪水，竟基於逃漏營利事業所得之犯意，收受告訴人之身分相關資料，
    憑以製發銘鼎土木包工業八十二年度各類所得扣繳暨免扣繳憑單，並持以申報八
    十二年度營利事業所得稅，足以生損害於告訴人及稅捐機關核稅之正確性，因認
    被告涉有稅捐稽徵法第四十一條、刑法第二百十六條行使第二百十五條之業務上
    登載不實文書罪嫌云云。
二、公訴人認為被告涉有前述罪嫌，係以右揭事實業據被告坦承不諱，並經告訴人指
    訴綦詳，且有財政部台灣省北區國稅局各類所得稅扣繳暨免扣繳憑單在卷可稽云
    云，而為其論據。
三、訊據被告堅決否認有前述犯行，辯稱：其有很工地多，並有很多下包商，告訴人
    之報稅資料從何而來，其不知情；因其不懂稅捐問題，都請會計小姐在處理；會
    計小姐謂係告訴人之兄丁○○拿戶口名簿來報稅，並找出八十二年之切結書及薪
    資卡為證等語。
四、按犯罪事實應依證據認定之，無證據不得推定其犯罪事實，刑事訴訟法第一百五
    十四條定有明文。次按在證據法則上，當證據資料尚有對被告有利之存疑時，如
    無法依客觀方法排除此項合理之可疑時，依「罪疑利益歸被告原則」，不得以此
    項證據資料作為有罪判決之依據。再者，認定被告有罪之事實應憑證據；如未能
    發現相當之證據，或證據不足以證明，自不能以推測或擬制之方法，以為裁判之
    基礎；且認定事實所憑之證據，其為訴訟上之證明，須達於通常一般人均不致有
    所懷疑，而得確信其為事實之程度者，始得據為有罪之認定；倘其證明尚未達到
    此一程度，而有合理之懷疑存在時，尚難為有罪之認定基礎；苟積極證據不足為
    不利於被告事實之認定時，即應為有利於被告之認定，更不必有何有利之證據（
    最高法院三十年上字第八一六號、四十年台上八六號、七十六年台上字第四九八
    六號判決參照）。徵諸被告既無自證己罪之義務，更無自證無罪之義務，此乃當
    然之法理。經查：被告提出附卷之八十二年十二月十六日切結書，係由證人丙○○署名；其所附記錄告訴人之薪資卡，亦由證人丙○○在工地負責人處蓋章。本
    院傳喚證人丙○○作證時，證人丙○○最初否認切結書及薪資卡係其所分別簽名
    及蓋章，迨本院命其當庭簽名辨識後，見其簽名與切結書上之簽名，其運筆特徵
    一致時，證人丙○○才改稱其胞妹即告訴人是小包商，與被告相識，或知內情云
    云；當被告轉述其會計謂前來報稅者係丁○○時，告訴人乃承認丁○○係其胞兄
    ；經本院傳喚證人戊○○、丁○○二人到庭作證，證人戊○○承認有與被告互相
    包工，由其兄丙○○找工人等情；惟證人丁○○則否認其有拿戶口名簿前去報稅
    之情事。綜上以觀，雖證人丁○○否認知情，然依合理之推斷，本案經過應係被
    告之下包商即證人戊○○委請其兄即證人丙○○代找工人；在報稅時，證人丙○○請證人丁○○拿其胞妹即告訴人乙○○之戶口名簿，由證人丙○○製作薪資卡
    及切結書，以供被告之會計報稅。準此，被告主觀上認為下包商承包工程便應報
    稅，而採信下包工即證人戊○○委由證人丙○○所提出之資料，交由其公司會計
    辦理報稅，是其不具逃稅及偽造文書之故意甚明。申言之，被告對下包商所提出
    資料之正確與否，並無審查義務；被告所關心者，係承包與報稅金額是否一致；
    何人在其小包商處工作而可領得工資，絕非被告所關心。退而言之，縱認為被告
    疏於查核或查核不實，充其量為過失而已，也無故意可言，亦不得遽認其具有逃
    稅或偽造文書之故意。綜上所述，對告訴人是否因工作而領得工資，其審核義務
    在下包商而非在被告；本件之有無罪責，應向下包商及其關係人偵查，而非向被
    告偵查；在無積極證據足以證明被告與其下包商係共犯之情形下，依上述罪疑利
    益歸被告原則，應為有利被告事實之認定。此外，復查無其他積極證據足認被告
    有何逃漏稅捐或行使偽造文書之行為，不能證明被告犯罪，揆諸上揭說明，自應
    為無罪之諭知。
五、據上論斷，應依刑事訴訟法第三百零一條第一項而判決如主文。
本案經檢察官周啟勇到庭執行職務
中      華      民      國    八十九    年    十一      月    二十一    日
                                    台灣基隆地方法院刑事庭
                                        法  官  陳  志  祥
右正本證明與原本無異。
對於本件判決如有不服，應於收受送達後十日內，向本院提出上訴書狀，上訴於台灣
高等法院，並應按他造當事人之人數附具繕本。
中      華      民      國    八十九    年    十一      月      三十    日
                                        書記官  陸  清  敏


司法院資訊處製作；財團法人民間司法改革基金會備份。
